臺北高等行政法院判決　　　　　　　　　　　　　　九十二年度訴字第一六七六號
　　　　　　　　　　　　　　　.
　　原　　　告　伍長企業股份有限公司
　　代　表　人　甲○○
　　訴訟代理人　謝碧峰（會計師）
　　被　　　告　財政部臺北市國稅局
　　代　表　人　張盛和（局長）
　　訴訟代理人　乙○○
　　　　　　　　丙○○
右當事人間因營業稅事件，原告不服財政部中華民國九十二年二月二十一日台財訴字
第○八九○○二八九四六號訴願決定，提起行政訴訟。本院判決如左：
　　主  文
訴願決定及原處分關於罰鍰超過新台幣柒拾萬貳仟陸佰元部分均撤銷。
原告其餘之訴駁回。
訴訟費用由原告負擔。
　　事  實
甲、事實概要：
    緣原告於民國（以下同）八十六年七至十二月間進貨，未依法取得憑證，卻以非
    交易對象之涉嫌虛設行號－金麗豐企業有限公司（以下簡稱金麗豐公司）所開立
    之統一發票拾貳紙，金額計新台幣（以下同）七、Ｏ二六、二七Ｏ元（不含稅）
    ，作為進項憑證申報扣抵銷項稅額，涉嫌虛報進項稅額三五一、三一六元。案經
    原處分機關查獲，審理違章成立，除核定補徵營業稅三五一、三一六元（原告已
    於八十八年十一月三十日繳納），並按其所漏稅額處三倍罰鍰計一、Ｏ五三、九
    ＯＯ元（計至百元止）。原告不服，申請復查，未獲變更，提起訴願，亦遭決定
    駁回，遂向本院提起本件行政訴訟。
乙、兩造聲明：
　一、原告聲明：訴願決定、復查決定及原處分均撤銷。
  二、被告聲明：原罰鍰處分金額超過七十萬二千六百元部分請予廢棄，原告其餘之
      訴駁回。
丙、兩造之爭點：
原告主張：
一、原告於八十六年七月至十月間向羅塗樹君購買防水建材，金額計七、０二六、二
    七０元（未含稅），依法支付進項稅額計三五一、三一六元，有訂貨單、送貨單
    及付款憑單為憑，並支付現金及取得發票。
二、本案有進貨事實為被告所不爭之事實，金麗豐公司如為虛設行號，原告並不知情
    ，有可能實際銷貨人假冒羅塗樹君出售防水建材給原告，並拿虛設行號發票給原
    告，但原告確實有支付貨款及進項稅額，倘若金麗豐公司確係虛設行號，原告願
    依稅捐稽徵法第四十四條規定：未依規定自他人處取得憑證，按進貨金額處百分
    之五罰鍰並補繳已扣抵稅款。
三、本案有進貨事實為被告機關所不爭之事實，原告確實有支付貨款及進項稅額，茲
    說明如下：
   (一) 金麗豐公司如為虛設行號，原告並不知情，因為事先如果知情，定不敢申報
        扣抵，又虛設行號專以出售發票賺取銷項稅額為業，原告如果未支付進項稅
        額，虛設行號決不可能開立發票給原告申報扣抵。
   (二) 原告購買防水建材有進貨事實，定有支付貨款，就常理而言，原告如果未支
        付進項稅額，在明知發票有問題之情況下，絕對不敢申報扣抵，同理可証原
        告申報扣抵，表示原告有支付進項稅額。
四、原告確實有支付貨款及進項稅額，倘若金麗豐公司確係虛設行號，原告願依稅捐
    稅捐稽徵法第四十四條規定：「未依規定自他人處取得憑證，按進貨金額處百分
    之五罰鍰並補繳已扣抵稅款。」
五、退步言，倘鈞院仍認原告所言不足採，本案依民國九十三年三月二十九日新頒布
  　之裁罰倍數參考表已降為二倍。
被告主張：
壹、補徵營業稅部分：
一、因營業稅業務移撥，本案自九十二年一月一日起由被告承受訴訟，合先陳明。
二、按「營業人當期銷項稅額，扣減進項稅額後之餘額，為當期應納或溢付營業稅額
    。‧‧‧進項稅額，指營業人購買貨物或勞務時，依規定支付之營業稅額。」及
    「營業人左列進項稅額，不得扣抵銷項稅額：一、購進之貨物或勞務未依規定取
    得並保存第三十三條所列之憑證者。」，分別為行為時營業稅法第十五條及同法
    第十九條第一項第一款所明定。
三、本件原告起訴理由略謂：
    原告於八十六年七月至十月間向羅塗樹君購買防水建材，金額計七、○二六、二
    七○元，有訂貨單、送貨單及付款憑單為憑，並支付現金及取得發票。金麗豐公
    司為虛設行號，原告並不知情等語，資為爭議。
四、卷查本案原告虛報進項稅額之違章事實，有市稅處八十八年二月二十二日北市稽
    核甲字第八八○○三八六四○○號刑事案件移送書、專案申請調檔統一發票查核
    清單乙紙、市稅處八十八年八月十四日北市稽核甲字第八七○一五五二二○二號
    (調查)函及原告八十八年十一月十七日所書立之聲明書等影本附卷可稽，其違章
    事證明確，洵堪認定。至原告主張向羅塗樹君購買防水建材，有訂貨單、送貨單
    及付款憑單為憑，並支付現金及取得發票乙節，第查金麗豐公司，涉嫌虛進虛銷
    循環開立發票互抵，涉嫌幫助他人逃漏稅之事實，業經市稅處以前揭刑事案件移
    送書移送臺灣臺北地方法院檢察署偵辦，內容略以：「一、查涉嫌人楊金峰等二
    十九人（含金麗豐公司前後任負責人羅塗樹、洪信豐）係本市『永在實業有限公
    司』等三十六家營業人（含金麗豐公司）之登記負責人，均為稅捐稽徵法之納稅
    義務人，該等涉嫌人基於本身逃漏稅捐或幫助他人逃漏稅捐之概括犯意，於辦理
    公司設立或變更登記時，互為股東，或故意變造身分證，並換貼相片及以不實之
    戶籍地址辦理營業登記，‧‧‧。二、右涉嫌人等明知無進、銷貨交易之事實自
    八十六年六月起在本市陸續虛設『永在實業有限公司』等三十六家虛設行號‧‧
    ‧幫助他人逃漏稅捐或出售統一發票圖利，且為逃避稽徵機關之查核，以虛進虛
    銷循環開立發票互抵，或以無進虛銷等方式，自八十六年一月起迄八十七年九月
    止，虛報進項金額計新台幣三、二九一、一六三、七六八元，同時明知無銷貨事
    實，竟於同時期連續虛開發票銷售額計三、四五六、五一九、○六○元，以不正
    當方法幫助他人逃漏營業稅一○一、二七三、三○六元。‧‧‧。」。另原告主
    張以現金支付與金麗豐公司，惟查原告提供之付款憑單所列付款金額與銀行支出
    金額皆不相符，付款日期與現金支出傳票日期亦不相符，其付款資金實不可採。
    是原告與金麗豐公司自無交易事實，亦為原告書立說明書所自認。原告起訴理由
    所指各節，核不足採。從而，原核定補徵稅額，揆諸上揭法條規定，並無不合，
    財政部訴願決定遞予維持，亦無不當。
貳、罰鍰部分：
一、按「納稅義務人，有左列情形之一者，除追繳稅款外，按所漏稅額處一倍至十倍
    罰鍰，並得停止其營業：五、虛報進項稅額者。」為行為時營業稅法第五十一條
    第五款所明定。另按「‧‧‧說明：二、為符合司法院大法官會議釋字第三三七
    號解釋意旨，對於營業人取得非實際交易對象所開立之統一發票作為進項憑證申
    報扣抵銷項稅額之案件，應視情節，分別依左列原則處理：（一）取得虛設行號
    發票申報扣抵之案件‧‧‧２、有進貨事實者：（１）進貨部分，因未取得實際
    銷貨人出具之憑證，應依稅捐稽徵法第四十四條規定處以行為罰。（２）因虛設
    行號係專以出售統一發票牟取不法利益為業，並無銷貨事實，故取得虛設行號發
    票之營業人，自亦無向該虛設行號進貨並支付進項稅額之事實，除該營業人能證
    明確有支付進項稅額予實際銷貨之營業人，並經稽徵機關查明該稅額已依法報繳
    者，應依營業稅法第十九條第一項第一款規定，就其取得不得扣抵憑證扣抵銷項
    稅額部分，追補稅款，不再處漏稅罰外，其虛報進項稅額，已構成逃漏稅，應依
    營業稅法第五十一條第五款規定補稅並處罰‧‧‧」，亦為財政部八十三年七月
    九日台財稅第八三一六○一三七一號函核釋有案。
二、本件原告於八十六年七月至同年十月間進貨，涉嫌未依規定取得合法憑證，卻以
    非實際交易對象涉嫌虛設行號金麗豐公司所開立統一發票作為進項憑證，申報扣
    抵銷項稅額，虛報進項稅額三五一、三一六元，違章事證明確，足堪認定，業如
    前述。至原告主張金麗豐公司為虛設行號，原告並不知情乙節，惟查原告進貨未
    依規定取得合法憑證，原告縱非故意，亦難謂無過失，參諸司法院釋字第二七五
    號解釋意旨，自應論處，原告所訴核無足採。從而，原核定罰鍰處分揆諸首揭法
    條及財政部函釋規定，並無違誤。原復查決定及財政部訴願決定，遞予維持，亦
    無不合。
三、有關本件原核定原告逃漏營業稅，除依法補徵營業稅計三五一、三一六元外，並
    按其所漏稅額處三倍罰鍰計一、○五三、九○○元（計至百元止）乙節，核屬有
    據。惟查，財政部九十三年三月二十九日台財字第○九三○四五一一三三號令頒
    修正之「稅務違章案件裁罰金額或倍數參考表」，有關營業人虛報進項稅額，其
    為有進貨事實惟取得虛設行號所開立之憑證申報扣抵者，於裁罰處分核定前已補
    繳稅款及書面承認違章事實者，處二倍罰鍰。本件經核符合上述條件，是本件原
    處三倍之罰鍰處分，應更正為二倍之罰鍰計七○二、六○○元（計至百元）。
　　理  由
一、原告經合法通知，無正當理由而未於言詞辯論期日到場，核無民事訴訟法第三百
    八十六條所列各款之情形，依行政訴訟法第二百十八條準用上開規定，爰依被告
    之聲請，由其一造辯論而為判決。
二、按「營業人當期銷項稅額，扣減進項稅額後之餘額，為當期應納或溢付營業稅額
    。‧‧‧進項稅額，指營業人購買貨物或勞務時，依規定支付之營業稅額。」及
    「營業人左列進項稅額，不得扣抵銷項稅額：一、購進之貨物或勞務未依規定取
    得並保存第三十三條所列之憑證者。」，分別為行為時營業稅法第十五條及同法
    第十九條第一項第一款所明定。次按「納稅義務人，有左列情形之一者，除追繳
    稅款外，按所漏稅額處一倍至十倍罰鍰，並得停止其營業：五、虛報進項稅額者
    。」為行為時營業稅法第五十一條第五款所明定。另按「‧‧‧說明：二、為符
    合司法院大法官會議釋字第三三七號解釋意旨，對於營業人取得非實際交易對象
    所開立之統一發票作為進項憑證申報扣抵銷項稅額之案件，應視情節，分別依左
    列原則處理：（一）取得虛設行號發票申報扣抵之案件‧‧‧２、有進貨事實者
    ：．．（２）因虛設行號係專以出售統一發票牟取不法利益為業，並無銷貨事實
    ，故取得虛設行號發票之營業人，自亦無向該虛設行號進貨並支付進項稅額之事
    實，除該營業人能證明確有支付進項稅額予實際銷貨之營業人，並經稽徵機關查
    明該稅額已依法報繳者，應依營業稅法第十九條第一項第一款規定，就其取得不
    得扣抵憑證扣抵銷項稅額部分，追補稅款，不再處漏稅罰外，其虛報進項稅額，
    已構成逃漏稅，應依營業稅法第五十一條第五款規定補稅並處罰‧‧‧」，亦為
    財政部八十三年七月九日台財稅第八三一六○一三七一號函核釋有案。再按「納
    稅義務人違反本法或稅法之規定，適用裁處時之法律。但裁處前之法律有利於納
    稅義務人者，適用最有利於納稅義務人之法律。」復為稅捐稽徵法第四十八條之
    三所明定。
三、本件原告於八十六年七至十二月間進貨，未依法取得憑證，卻以非交易對象之涉
    嫌虛設行號－金麗豐公司所開立之統一發票拾貳紙，金額計七、Ｏ二六、二七Ｏ
    元（不含稅），作為進項憑證申報扣抵銷項稅額，涉嫌虛報進項稅額三五一、三
    一六元。案經原處分機關查獲，審理違章成立，除核定補徵營業稅三五一、三一
    六元（原告已於八十八年十一月三十日繳納），並按其所漏稅額處三倍罰鍰計一
    、Ｏ五三、九ＯＯ元（計至百元止）。原告不服，主張如事實欄所載。
四、原告雖主張略以其向羅塗樹購買防水建材，有訂貨單、送貨單及付款憑單為憑，
    並支付現金及取得發票乙節，第查金麗豐公司，涉嫌虛進虛銷循環開立發票互抵
    ，涉嫌幫助他人逃漏稅之事實，業經羅塗樹於八十八年十一月十一日在臺北地方
    法院庭訊時自白伊所經營之金麗豐公司與荃陽公司間並無交易往來，仍自荃陽公
    司處取得不實進項發票二十四張，金額四千一百十四萬四千四百八十五元，伊為
    求業績，遂開立不實銷項發票予伍長企業公司，業經該院以「羅塗樹商業負責人
    ，連續以明知為不實之事項，而填製會計憑證及記入帳冊，處有期徒刑拾月；又
    公司負責人為納稅義務人以不正當方法逃漏稅捐，處有期徒刑貳月；應執行有期
    徒刑拾壹月。緩刑肆年。」確定在案，有臺北地方法院八十八年度訴字第一一○
    三號判決影本附卷可參，是金麗豐公司並無銷貨予原告之事實，至為明確；另原
    告另主張以現金支付與金麗豐公司，惟查原告提供之付款憑單所列付款金額與銀
    行支出金額皆不相符，付款日期與現金支出傳票日期亦不相符，其付款資金亦無
    可採，亦不能證明原告確有支付進項稅額予實際銷貨之營業人。原告與金麗豐公
    司自無交易事實，且經原告書立說明書所自認，附於原處分卷可參，原告起訴理
    由所指各節，核不足採。從而，原核定補徵稅額，揆諸上揭法條規定，本無不合
    ，惟依財政部九十三年三月二十九日台財字第○九三○四五一一三三號令頒修正
    之「稅務違章案件裁罰金額或倍數參考表」規定違反加值型及非加值型營業稅法
    第五十一條第五款，有關營業人虛報進項稅額者，其為有進貨事實惟取得虛設行
    號所開立之憑證申報扣抵者，於裁罰處分核定前已補繳稅款及書面承認違章事實
    者，處二倍罰鍰。按稅捐稽徵法第四十八條之三規定：「納稅義務人違反本法或
    稅法之規定，適用裁處時之法律。但裁處前之法律有利於納稅義務人者，適用最
    有利於納稅義務人之法律。」上開法條所稱之「裁處」，依修正理由說明，包括
    訴願、再訴願及行政訴訟之決定及判決。次按同法第四十九條規定：「滯納金、
    利息、滯報金、怠報金、短估金及罰鍰等，除本法另有規定者外，準用本法有關
    稅捐之規定。但第六條關於稅捐優先及第三十八條，關於加計利息之規定，對於
    罰鍰不在準用之列。」，本件應屬上開稅捐稽徵法第四十九條規定得準用同法有
    關稅捐規定之一種，且同法既非另有排除準用之規定，本件復無該條但書規定之
    情形，自得依該條規定準用同法第四十八條之三，於相關法律有變更時，適用最
    有利當事人之法律。本案原告業已於八十八年十一月三十日補繳稅款並以書面承
    認違章事實，被告復已具狀認諾請求將原處罰鍰超過二倍部分由本院予以撤銷，
    該認諾之事項本屬被告裁量權之範圍，爰將訴願決定及原處分關於罰鍰部分超過
    七○二、六○○元部分均撤銷，原告其餘之訴為無理由，訴願決定予以維持，亦
    無不合，原告該部分起訴意旨為無理由，應予駁回。
據上論結，本件原告之訴為部分有理由，部分無理由，爰依行政訴訟法第二百十八條
、民事訴訟法第三百八十五條第一項前段，行政訴訟法第一百零四條，民事訴訟法第
七十九條前段，判決如主文。
中　　　華　　　民　　　國　　九十三　　年　　　六　　　月　　二十三　　日
                  臺 北 高 等 行 政 法 院   第 五 庭
                                             審判長法官   張瓊文
                                                   法官   劉介中
                                                   法官   黃清光
右為正本係照原本作成。
如不服本判決，應於送達後二十日內，向本院提出上訴狀並表明上訴理由，如於本判
決宣示後送達前提起上訴者，應於判決送達後二十日內補提上訴理由書（須按他造人
數附繕本）。
中　　　華　　　民　　　國　　九十三　　年　　　六　　　月　　二十三　　日
            　　　　　　　　　　　　　　  　      書記官  楊子鋒
